臺灣高雄地方法院高雄簡易庭裁定　　　110年度雄秩字第229號
移送機關　　高雄市政府警察局鼓山分局
被移送人　　黃泰穎　


　　　　　　劉晉廷　


　　　　　　盧羿旭　


　　　　　　陳俊彥　



　　　　　　簡敬宇　


上列被移送人因違反社會秩序維護法，經移送機關以民國110 年
11月16日高市警鼓分偵字第11072925300 號移送書移送審理，本
院裁定如下：
    主      文
黃泰穎、陳俊彥、劉晉廷無正當理由攜帶具有殺傷力之器械，各
處罰鍰新臺幣伍仟元。
扣案之未開封武士刀壹把、棍棒貳支、球棒壹支、金屬棍棒貳支
、空氣長槍壹把、西瓜刀壹把、愛的小手貳支均沒入。
簡敬宇、盧羿旭不罰。
本案關於黃泰穎、陳俊彥、劉晉廷、簡敬宇、盧羿旭意圖鬥毆而
聚眾之移送駁回。
    事實及理由
壹、被移送人黃泰穎、陳俊彥、劉晉廷（下稱黃泰穎等3 人）違
    反社會秩序維護法第63條第1 項第1 款部分：
一、移送意旨略以：被移送人黃泰穎、陳俊彥、劉晉廷、簡敬宇
    、盧羿旭於民國110 年10月30日23時許，在高雄市鼓山區美
    術館路立體停車場內（下稱系爭處所），無正當理由攜帶具
    有殺傷力之未開封武士刀1 把、棍棒2 支、球棒1 支、摺疊
    刀1 把、金屬棍棒2 支、空氣長槍1 把、西瓜刀1 把及愛的
    小手2 支，因認被移送人黃泰穎、陳俊彥、劉晉廷、簡敬宇
    、盧羿旭5 人違反社會秩序維護法第63條第1 項第1 款及第
    65條第3 款之規定，爰移請裁處等語。
二、按無正當理由攜帶具有殺傷力之器械、化學製劑或其他危險
    物品者，處3 日以下拘留或新臺幣（下同）30,000元以下罰
    鍰，社會秩序維護法第63條第1 項第1 款定有明文，本款之
    構成要件須行為人客觀上有攜帶具有殺傷力之器械、化學製
    劑或其他危險物品之行為，且該攜帶係無正當理由，因而有
    危害於社會安全之情形，始足當之，亦即，就行為人客觀上
    攜帶具有殺傷力器械之行為，依其攜帶行為之目的，考量行
    為人攜帶當時時間、地點、身分、舉止等因素，據以認定其
    是否已構成本條款之行為。
三、經查，被移送人黃泰穎等3 人於上開時、地經警查獲其等持
    有未開封武士刀1 把、棍棒2 支、球棒1 支、摺疊刀1 把及
    金屬棍棒2 支，業據被移送人黃泰穎等3 人於警詢時坦承不
    諱，並有高雄市政府警察局鼓山分局龍華派出所扣押筆錄、
    扣押物品目錄表及扣案物照片等證在卷可佐。本院審酌扣案
    之球棒倘持之朝人揮打或毆打他人，有成傷或致死之可能，
    另扣案刀械為金屬製品，質地堅硬，刀鋒呈尖銳狀，如持之
    朝人揮砍、戳刺，實足以傷人性命，依一般社會觀念，均已
    足以對人之生命、身體、安全構成威脅，自屬社會秩序維護
    法第63條第1 項第1 款所定具有殺傷力之器械。又被移送人
    陳俊彥雖於警詢時辯稱，因為伊從事水土工作，因工作需要
    方便切割東西，故隨身攜帶摺疊刀云云，然該刀械刀鋒部分
    甚為鋒利，具有殺傷力，有危害於一般安全情形，一般人不
    應隨身攜帶；被移送人劉晉廷則辯稱：該2 支金屬棍棒一直
    都放在車上防身云云，然其如遇糾紛，當可循司法途徑抑或
    其他正當管道處理，非必以攜帶具有殺傷力器械而採以暴制
    暴之私鬥方式解決，又本案查獲地點乃不特定人得以出入經
    過之公共場所，是被移送人黃泰穎等3 人於夜間攜帶球棒、
    刀械等在外，已足對社會大眾之生命安全及社會安寧產生危
    害之虞，且被移送人陳俊彥、劉晉廷所辯，顯非合理化行為
    之正當事由，尚不足採，仍該當社會秩序維護法第63條第1
    項第1 款之構成要件，自應依法予以裁罰。核被移送人黃泰
    穎等3 人所為，係犯社會秩序維護法第63條第1 項第1 款之
    無正當理由攜帶具有殺傷力器械之行為。爰審酌被移送人黃
    泰穎等3 人之素行、動機及破壞社會秩序程度等一切情狀，
    裁處如主文第1 項所示之處罰。另扣案之未開封武士刀1 把
    、棍棒2 支、球棒1 支、摺疊刀1 把、金屬棍棒2 支，均為
    被移送人黃泰穎等3 人所有，業據渠等自承在卷，且係供違
    反本法行為所用之物，爰依社會秩序維護法第22條第3 項之
    規定，併予宣告沒入。
四、至被移送人簡敬宇並無攜帶具有殺傷力之器械之行為；而被
    移送人盧羿旭固於前揭時、地經警方攔查，在其所搭載之車
    牌號碼000-0000號車輛上發現空氣長槍1 把、西瓜刀1 把及
    愛的小手2 支，然被移送人盧羿旭辯稱，伊僅係搭乘綽號「
    小陳」、真實姓名年籍均不詳之友人所駕車輛欲前往東港遊
    玩途中，臨時變更地點而前往系爭處所，案發當時伊在車上
    睡覺，並不清楚現場狀況如何，上開扣案物亦非伊所有等語
    ，並未證述查獲之上開扣案物均係被移送人盧羿旭置放，是
    本案既無證據證明上開扣案物為被移送人盧羿旭所有並攜帶
    置於上開車輛，被移送人盧羿旭亦未持之作為恫嚇他人之工
    具，或將之公然攜行示眾，致使周遭之人得輕易見之而心生
    恐懼之行為，尚難僅憑被移送人盧羿旭所搭載之車輛上為警
    查得上開扣案物，即逕認被移送人盧羿旭無正當理由攜帶具
    有殺傷力之器械及類似真槍之玩具槍，而有危害安全之虞。
    此外，復查無其他積極證據足資證明被移送人盧羿旭、簡敬
    宇有違反社會秩序維護法第63條第1 項第1 款規定之行為，
    自應為不罰之諭知。
五、又按行為人逃逸者，得單獨宣告沒入；左列之物沒入之：一
    、因違反本法行為所生或所得之物。二、查禁物。前項第一
    款沒入之物，以屬於行為人所有者為限；第二款之物，不問
    屬於行為人與否，沒入之。供違反本法行為所用之物，以行
    為人所有者為限，得沒入之，社會秩序維護法第23條但書第
    2 款、第22條分別定有明文。是依上開規定，本件行為人逃
    逸而得單獨宣告沒入之物，除依該等法規所定外，並應以行
    為主體不明不能依法通知到場調查處理者為限。經查：移送
    機關固於上開時、地查獲被移送人盧羿旭所搭載、由綽號「
    小陳」，真實姓名年籍均不詳之人駕駛之車牌號碼000-0000
    號車輛上有空氣長槍1 把、西瓜刀1 把及改造後愛的小手2
    支，而認上開扣案物係被移送人盧羿旭所持有云云，惟此部
    分因移送機關怠於舉證（既不能證明車輛與被移送人盧羿旭
    之關連性，也不能證明係由被移送人盧羿旭駕駛到現場），
    業據本院為被移送人盧羿旭不罰之諭知，已如前述。另參被
    移送人簡敬宇證述其到場之時，現場大約10至20人左右在場
    等語，然本案移送機關卻僅將被移送人黃泰穎、簡敬宇、陳
    俊彥、劉晉廷、盧羿旭5 人帶返所偵辦，堪認應係「小陳」
    攜帶上開扣案物並駕駛車牌號碼000-0000號車輛到場助勢，
    其行為顯已違社會秩序維護法第63條第1 項第1 款及第65條
    第3 款之規定，而其逃逸後所遺留現場之空氣長槍1 把、西
    瓜刀1 把及愛的小手2 支即為本法第22條第3 項規定，供違
    反本法行為所用之物，且屬於行為人「小陳」所有等情，然
    因行為人「小陳」之真實姓名及年籍資料均不詳，復已逃逸
    ，無法通知其到場調查處理，揆諸上揭規定，上開扣案之空
    氣長槍1 把、西瓜刀1 把及改造後愛的小手2 支自得依法單
    獨宣告沒入。
貳、被移送人黃泰穎、簡敬宇、陳俊彥、劉晉廷、盧羿旭（下稱
    黃泰穎等5 人）違反社會秩序維護法第87條第3 款部分：
一、移送意旨略以：被移送人黃泰穎等5 人因不明原因，於上揭
    時間分別搭乘車牌號碼000-0000號、BJD-5565號、ATJ-2768
    號自小客車至系爭處所之聚眾行為涉有違反社會秩序維護法
    第87條第3 款「意圖鬥毆而聚眾」之行為。
二、按有左列各款情形之一者，處18,000元以下罰鍰：三、意圖
    鬥毆而聚眾者，社會秩序維護法第87條第3 款定有明文。次
    按左列各款案件，警察機關於訊問後，除有繼續調查必要者
    外，應即作成處分書：一、違反本法行為專處罰鍰或申誡之
    案件；第43條第1 項所列各款以外之案件，警察機關於訊問
    後，應即移送該管簡易庭裁定；法院受理違反本法案件，除
    本法有規定者外，準用刑事訴訟法之規定，社會秩序維護法
    第43條第1 項第1 款、第45條第1 項、第92條分別定有明文
    。又簡易庭審理依本法第45條第1 項移送之案件，發現違反
    本法行為係屬本法第31條第1 項或第43條第1 項各款所列之
    案件者，應將該案件退回原移送之警察機關處理，違反社會
    秩序維護法案件處理辦法第43條規定甚明。又按本法第92條
    準用刑事訴訟法之規定，除本法及其處理辦法另有規定外，
    凡性質上與本法規定不違背者，均在準用之範圍，法院辦理
    社會秩序維護法案件應行注意事項第21條亦有明文規定。依
    上開規定，警察機關移送地方法院簡易庭之案件，如屬社會
    秩序維護法第43條第1 項所定案件，應由警察機關自行作成
    處分書，毋庸移送法院裁罰，依上開社會秩序維護法案件事
    務管轄之規定，簡易庭應就該等移送案件，應為移送（聲請
    ）駁回之裁定（或為不受理裁定），退由移送機關依本法規
    定自為處分。
三、本案移送意旨認被移送人黃泰穎等5 人另涉有違反社會秩序
    維護法第87條第3 款之行為。惟查，該部分行為與被移送人
    黃泰穎等3 人前開違反同法第63條第1 項第1 款無正當理由
    攜帶具有殺傷力之器械事實並非同一行為，尚無一行為競合
    處罰之適用；又同法第87條第3 款於110 年1 月20日修正公
    布乃屬專處罰鍰之案件，依前揭規定及說明，移送機關應自
    行作成處分書，而不得移送該管簡易庭裁定。是移送機關就
    被移送人所涉意圖鬥毆而聚眾之行為一併移送本庭為裁定，
    於法不合，應予駁回，由移送機關依法另為處分，附此敘明
    。
參、依社會秩序維護法第46條第1 項、第63條第1 項第1 款、第
    65條第3 款、第22條第3 項、第23條第2 款、第43條第1 項
    第1 款、第92條，違反社會秩序維護法案件處理辦法第43條
    ，裁定如主文。
中    華    民    國   110    年    12    月    1     日
                  高雄簡易庭  法      官  謝宗翰
以上正本證明與原本無異。
如不服本裁定，得於裁定書送達之翌日起5日內，以書狀敘述理
由，向本庭提出抗告。
中    華    民    國   110    年    12    月    8     日
                              書  記  官  蔡靜雯